臺灣臺北地方法院民事簡易判決
110年度北簡字第14393號
原      告  陳玉麒  
被      告  李文翠  
上列當事人間請求給付票款事件，本院於民國111年2月16日言詞
辯論終結，判決如下︰
    主  文
被告應給付原告新臺幣參拾捌萬元，及如附表所示提示日起至清
償日止，按週年利率百分之六計算之利息。
訴訟費用新臺幣肆仟零捌拾元由被告負擔。
本判決得假執行。但被告以新臺幣參拾捌萬元為原告預供擔保，
得免為假執行。
    事實及理由
一、原告主張：原告執有被告簽發如附表所示之支票1紙（下稱
    系爭支票），合計新臺幣（下同）380,000元，然經原告於
    附表所示提示日提示，惟遭退票未獲付款，爰依票據法律關
    係，提起本件訴訟等語，並聲明如主文第1 項所示。
二、被告則以：我不認識原告，這張票也不是我開的，我有這支
    票帳戶，印章是我的，但不是我蓋的，是訴外人張秀蓮拿我
    的印章蓋的，訴外人張秀蓮拿我的印章去蓋的時候，我並不
    知道，但我知道訴外人張秀蓮拿我的印章，訴外人張秀蓮跟
    我借支票及印章，但我沒有跟她約定要什麼樣的情況才能開
    ，但我有跟她約定若要開支票的時候，要先經過我的同意，
    但本案支票並沒有經過我的同意後就開了。沒有，我們是口
    頭約定的。訴外人張秀蓮事後有跟我說她已經有還對方一些
    錢。我大約是108年借給訴外人張秀蓮，但我不曉得她開這
    張支票去借款等語，資為抗辯，並聲明：原告之訴駁回。
三、得心證之理由：
  ㈠原告持有被告名義簽發之系爭支票，經原告於附表所示提示
    日提示，惟遭退票未獲付款等情，有系爭支票及退票理由單
    （見支付命令卷第9頁）在卷可稽，復為兩造所不爭執，原
    告所主張此部分事實，堪認為真實。
  ㈡原告主張被告應給付系爭支票票款，則為被告所否認，並以
    前揭情詞置辯，茲論述如下：
  ⒈按當事人主張有利於己之事實者，就其事實有舉證之責任，
    民事訴訟法第277條定有明文。在票據上簽名者，依票上所
    載文義負責；票據上之簽名，得以蓋章代之，票據法第5條
    第1項、第6條亦有明定。次按票據為無因證券，係謂票據所
    表彰之權利，與其基礎之原因關係各自獨立，票據權利之行
    使不以其原因關係存在為前提，至該票據本身是否真實，如
    當事人發生爭執時，仍應由票據權利人負證明之責（最高法
    院84年台上字第1633號判決意旨參照）。又以蓋章代票據上
    之簽名，其蓋章通常必出於本人之意思，上訴人既承認系爭
    本票發票人欄下之印章為其所有，則就該印章係被訴外人盜
    用之事實，自應由其舉證證明。文書內印章及作押既均屬真
    正，雖由他人代為立據而除有確切反證外，自應推定為本人
    授權行為，如主張印章被盜用應負舉證責任（最高法院69台
    上字第1300號判決、95年度台上字第2943號判決意旨參照）
    。本件原告請求被告給付票款，且系爭支票上所蓋之印章確
    為被告所有，業據被告到場陳明（見本院卷第21頁），惟抗
    辯係遭訴外人即證人張秀蓮未經被告同意而蓋用印章一節，
    揆諸前揭見解，應由被告就系爭支票上印章係遭盜蓋一事負
    舉證之責。
  ⒉復按代理人於代理權限內，以本人名義所為之意思表示，直
    接對本人發生效力。代理權之限制及撤回，不得以之對抗善
    意第三人；但第三人因過失而不知其事實者，不在此限。由
    自己之行為表示以代理權授與他人，或知他人表示為其代理
    人而不為反對之表示者，對於第三人應負授權人之責任；但
    第三人明知其無代理權或可得而知者，不在此限。民法第10
    3條第1項、第107條、第169條分別定有明文。又按上訴人之
    印章與支票簿常交與某甲保管，簽發支票時係由某甲填寫，
    既為上訴人所自認，縱令所稱本件支票係由某甲私自簽蓋屬
    實，然其印章及支票既係併交與該某甲保管使用，自足使第
    三人信其曾以代理權授與該某甲，按諸民法第169條之規定
    ，自應負授權人之責任（最高法院44年台上字第1428號判例
    參照）。且按由自己之行為表示以代理權授與他人，或知他
    人表示為其代理人而不為反對之表示者，對於第三人應負授
    權人之責任。但第三人明知其無代理權或可得而知者，不在
    此限，民法第169條定有明文。又表見代理乃係無代理權，
    而在外觀上足使第三人信其為有代理權之事實，本人因而應
    負授權人責任，旨在衡平本人之利益與社會交易安全。準此
    ，公司負責人將簽名、用印及接洽事務等公司一切事務之代
    理權授予他人，就其內部授與簽發票據代理權，縱欠缺以書
    面為之，既有因自己之行為為表見代理之事實，則本於票據
    為無因證券、流通證券，並依舉重以明輕之法理，應認仍有
    民法第169條前段關於表見代理規定之適用，以維護票據之
    流通及交易之安全（最高法院97年度台簡上字第20號判決參
    照）。
　⒊被告雖辯稱係證人張秀蓮未經其同意簽發系爭支票，不應負
    擔發票人責任云云。惟查，證人張秀蓮到庭證述略以：「這
    張支票是我寫的。」、「（問：支票上面的印章及空白的支
    票是從何處取得？）答：是我跟被告拿的，因為我們榮星市
    場要組織委員會，要一些支票、資料，我要資料是辦這個委
    員會，我要支票則是要買我的漁貨。」、「（問：妳要買妳
    的漁貨，為何被告要把她的支票給妳？）答：我也不會講。
    」、「（問：妳自己或自己親人有支票可以使用？）答：我
    自己信用不好無法使用支票，我自己的親人則是沒有支票戶
    頭，所以我沒有其他支票可以使用。」、「（：妳向被告拿
    被告的空白支票及被告印章時，妳到底如何跟被告說？）答
    ：我跟被告說我要買漁貨，我這樣講被告就知道我要跟她借
    支票來用，因為之前我就有跟被告借過幾張來用過，所以被
    告知道我跟她講說我要買漁貨就是要跟被告借支票來用的意
    思。」、「（問：妳向被告借支票及印章來開票使用完後，
    需要將空白支票本、印章還給被告？）答：不用。不是不用
    還，是我忘記還給她。」、「（問：妳跟被告借空白支票、
    印章來使用時，是否有告知被告妳要開的張數、金額、日期
    ？）答：沒有。」、「（問：為何不用告知被告妳要開的張
    數、金額、日期？）答：我都不用告知被告，但被告都還是
    願意借我空白支票、印章。」、「（問：為何不用告知被告
    妳要開的張數、金額、日期？）答：因為我時間到了就會拿
    去存。」、「（問：被告有無跟妳約定要如何才能開票？）
    答：沒有約定，但被告有說最好不要用。」、「（問：本張
    支票用途？）答：我拿去跟原告借款。」、「（問：有無跟
    原告說這張支票來源？）答：沒有。」、「（問：原告有無
    問這張票來源？）答：沒有。」、「（問：原告是否知道妳
    與被告關係？）答：不知道。」、「（問：妳有無告知原告
    妳如何取得這張支票？）答：沒有。」、「（問：妳有無告
    知原告這張支票開立過程及如何開立？）答：沒有。」、「
    （問：妳跟原告借空白支票本、印章來使用，有無任何書狀
    約定或其他證明？）答：沒有。」等語（見本院卷第32-34
    頁），則依證人張秀蓮證述，被告既有自行交付印章、支票
    本予證人張秀蓮之行為，應足推認被告有授權其使用其印章
    、支票簽發支票之行為，故依被告所辯及上開情形，至多僅
    得認其與證人張秀蓮間內部可能曾就代理簽發支票之用途有
    所約定或限制。然即便被告曾限制證人張秀蓮簽發使用其支
    票之用途，然其並未舉證原告知悉此情，則被告與證人張秀
    蓮間內部代理權之限制，仍不得對抗善意之原告，系爭支票
    並依其流通性而由原告持有，原告尚無從知悉被告與證人張
    秀蓮間或有內部代理權限制之情事，依民法第169條規定，
    被告仍應負表見代理人責任。
　㈢末按執票人向支票債務人行使追索權時，得請求自為付款提
    示日起之利息，如無約定利率者，依年利六釐計算，票據法
    第133條定有明文。查系爭支票發票人欄位蓋有被告印文，
    有系爭支票在卷可考（見支付命令卷卷第9頁），且被告應
    就系爭支票負發票人責任，已如前述，揆諸前揭規定，被告
    自應依系爭支票上所載文義負擔保支票支付責任，是原告依
    上開規定請求被告應給付系爭支票票款380,000元，及如附
    表所示提示日即109年1月7日（見支付命令卷第9頁）起至清
    償日止，按週年利率6%計算之利息，洵屬有據。
四、綜上所述，原告依票據法律關係，請求被告給付380,000 元
    ，及自109年1月7日起至清償日止，按週年利率6%計算之利
    息，為有理由，應予准許。
五、本件係就民事訴訟法第427條第1項訴訟適用簡易程序所為被
    告敗訴之判決，依同法第389條第1項第3款規定，應依職權
    宣告假執行。並依同法第392條第2項、第3項規定，依職權
    宣告被告於執行標的物拍定、變賣前預供擔保，得免為假執
    行。
六、本件事證已臻明確，兩造其餘攻擊防禦方法及證據，核與判
    決之結果不生影響，爰不一一論列，併此敘明。
七、訴訟費用負擔之依據：民事訴訟法第78條。本件訴訟費用額
    ，依後附計算書確定如主文第2項所示金額。
中　　華　　民　　國　　111 　年　　3 　　月　　16 　日 
                  臺北簡易庭  法  官　陳仁傑  
附表：　　　　　　　　　　　　
編號  票據號碼 票面金額（單位：新臺幣)  發 票 日 提 示 日（即退票日）  1 HC0000000 38萬元 108年12月28日 109年1月7日 
以上正本證明與原本無異。
如不服本判決，應於判決送達後20日內向本庭（臺北市○○區○
○○路0段000巷0號）提出上訴狀。（須按他造當事人之人數附
繕本）。如委任律師提起上訴者，應一併繳納上訴審裁判費。 
中　　華　　民　　國　　111 　年　　3 　　月　　16 　日 
                              書記官　黃進傑
  計　算　書
項　　　　目             金 　額（新臺幣）　　   備註
第一審裁判費　　　            4,080元 
合　　　　計　　　            4,080元